【裁判字號】    98,裁,2110
【裁判日期】    980903
【裁判案由】    農保
【裁判全文】
最  高  行  政  法  院  裁  定
                                      98年度裁字第2110號
上  訴  人  甲○○
            乙○○○
            丙○○○
被 上訴 人  勞工保險局
代  表  人  羅五湖
上列當事人間農保事件，上訴人對於中華民國98年4月30日臺北
高等行政法院97年度簡字第765號判決，提起上訴，本院裁定如
下：
    主  文
上訴駁回。
上訴審訴訟費用由上訴人負擔。
    理  由
一、按對於適用簡易程序之裁判提起上訴或抗告，須經本院許可
    ，且該許可以訴訟事件所涉及之法律見解具有原則性者為限
    ，行政訴訟法第235條定有明文。所謂法律見解具有原則性
    者，係指該事件涉及之法律問題意義重大，而有加以闡釋必
    要之情形而言，非以其對於該訴訟當事人之勝敗有無決定性
    之影響為斷。例如行政命令是否有牴觸法律，或高等行政法
    院就同類事件所表示之法律見解存在歧異，或與本院向來之
    見解互相牴觸，有由本院確認或統一法律上意見之必要等情
    形屬之。
二、緣高雄縣美濃鎮農會被保險人宋李妹人於民國（下同）74年
    11月7日加入農保，於92年6月起因消化道疾病（腹痛）至高
    雄縣美濃鎮三聖骨科診所門診25次。又於95年4月14日、8月
    28日及96年1月19日因「腹痛、暫時性意識變化」至行政院
    衛生署旗山醫院就診。嗣於96年4月16日至行政院國軍退除
    役官兵輔導委員會高雄榮民總醫院（下稱高雄榮民總醫院）
    初診始發現罹患大腸癌，並於同年4月17日接受切除左側大
    腸腫瘤手術併迴腸造口，雙側卵巢切除；又因肝肺轉移，合
    併黃疸及消化道出血經持續治療後，造成腹部人工肛門排便
    。宋李妹人以大腸癌併肝肺轉移申請殘廢給付，經被上訴人
    依據高雄榮民總醫院96年12月21日出具之殘廢診斷書等相關
    資料，審認宋李妹人因病治療未滿1年以上且仍住院治療中
    ，與農民健康保險條例（下稱農保條例）第36條規定不符，
    乃以97年2月4日保受給字第09760049990號函（下稱原處分
    ）核定農保殘廢給付應不予給付（宋李妹人嗣於96年12月28
    日死亡）。上訴人不服，循序提起行政訴訟，經原審法院判
    決駁回後，提起本件上訴。
三、本件上訴人對於原審法院適用簡易程序所為之判決，提起上
    訴，係以：被保險人宋李妹人確係罹患大腸癌，且於96年12
    月21日審定成殘，於該日起至12月28日死亡止所為住院治療
    ，僅係為延續生命所為之維持性治療措施，而非為改善症狀
    之療效性治療，則其成殘症狀已固定，符合殘廢症狀，雖被
    保險人治療大腸癌併肝肺轉移期間雖然未超過1年，但確實
    已符合農保條例所規定之「治療終止」，被上訴人自應對其
    殘廢症狀加以審定其級數及給付額；至於「病情加速惡化而
    死亡，顯其症狀持續惡化中，難謂已治療終止且症狀固定。
    」之解釋性行政處分，實已逾越法律授權範圍，且其依據有
    欠明確，因為農保條例第36條只要求適合殘廢給付標準表規
    定之項目，並經診斷為永久殘廢（即無好轉之可能），至其
    症狀究為持續惡化抑或為固定狀態，則非該條所論；被上訴
    人認定被保險人宋李妹人於96年4月17日術後即已殘廢，然
    未依本院39年判字第2號判例及71年度判字第461號判決，提
    出積極而恰當之證據，對事實真相亦未調查釐清，顯然侵害
    上訴人之法定權利等語，為其理由。惟查原判決係依農民健
    康保險條例第36條規定：「（第1項）被保險人因遭受傷害
    或罹患疾病，經『治療終止後』，如身體遺存障害，適合殘
    廢給付標準表規定之項目，並經保險人自設或特約醫療機構
    診斷為『永久殘廢』者，得按其當月投保金額，依同表規定
    之殘廢等級及給付標準，一次請領殘廢補助費。殘廢給付標
    準表如附表。（第2項）被保險人因遭受傷害或罹患疾病，
    經治療1年以上尚未痊癒，如身體遺存障害，適合殘廢給付
    標準表規定之項目，並經保險人自設或特約醫療機構診斷為
    永不能復原者，得比照前項規定辦理。」論明(一)本件被保險
    人因大腸癌於96年4月16日初診，至96年12月21日診斷成殘
    時，治療期間未滿1年，又依行政院衛生署旗山醫院96年12
    月21日出具之診斷證明書所載，被保險人於95年4月14日、8
    月28日及96年1月19日因「腹痛、暫時性意識變化」於該院
    就診，非為「大腸癌併肝肺轉移」之治療，其有關「大腸癌
    併肝肺轉移」所為之治療未滿1年。(二)於高雄榮民總醫院96
    年12月21日出具殘廢診斷書時，被保險人雖已手術切除部分
    器官，但被保險人「大腸癌併肝肺轉移」之病情尚不斷變動
    、惡化，病灶並未獲得有效控制或緩解，而「非暫時性的」
    、「穩定的」處在某殘廢等級之狀態（並以此穩定狀態加入
    社會生活），被保險人症狀尚未完全固定，且仍住院治療中
    ，並旋即於96年12月28日死亡，顯見手術切除器官是治療癌
    症之流程之一，該器官切除是因癌症所引發，不能以「器官
    已切除、不可能回復」為由，而單獨論以該器官之殘廢狀態
    ，被保險人癌症病情於器官切除後，並持續惡化終於治療無
    效而死亡，難謂癌症已固定於「長期勞動力減少趨勢」之「
    殘廢」狀態等情。經核上訴理由狀所載內容，仍執與起訴意
    旨略同且經原審不採之陳詞及歧異見解，就原審認定事實、
    適用法律之職權行使，指摘為不當，並無涉及法律見解具有
    原則性之問題。依首開規定及說明，其上訴不應許可，應予
    駁回。
四、依行政訴訟法第249條第1項前段、第104條、民事訴訟法第9
    5條、第78條、第85條第1項前段，裁定如主文。
中    華    民    國    98    年    9     月    3     日
                    最高行政法院第七庭
                        審判長法官  藍  獻  林
                              法官  廖  宏  明
                              法官  張  瓊  文
                              法官  姜  素  娥
                              法官  林  文  舟
以  上  正  本  證  明  與  原  本  無  異
中    華    民    國    98    年    9     月    4     日
                              書記官  邱  彰  德


司法院資訊處製作；財團法人民間司法改革基金會備份。
